【裁判字號】    96,交聲,1409
【裁判日期】    970229
【裁判案由】    聲明異議
【裁判全文】
臺灣高雄地方法院刑事裁定      96年度交聲字第1405至1414號
原處分機關  高雄市政府交通局
異  議  人
即受處分人  億裕通運有限公司
代  表  人  乙○○
上列異議人即受處分人對於高雄市政府交通局交通事件裁決中心
民國96年11月26日所為如附表所示處分（原處分字號均詳如附表
），聲明異議，本院裁定如下：
    主  文
異議均駁回。
    理  由
一、本件原處分機關高雄市政府交通局係以：異議人即受處分人
    億裕通運有限公司（下稱億裕公司）所有之車號728-HA號營
    業貨運曳引車，先後於如附表所示時間，行經中山高速公路
    如附表所示各收費站之電子收費車道收費區時，因未儲值高
    速公路電子收費卡晶片卡片，致其車上所裝設作為扣款工具
    之E 通機扣款失敗，嗣經承攬是項電子收費業務之遠通電收
    股份有限公司（下稱遠通公司）製發補繳通行費通知單，通
    知異議人補繳各筆費用，惟異議人收受通知後，屆期仍未補
    繳費用，遠通公司乃將本件移送交通部臺灣區○道○○○路
    局交由國道公路警察局，以汽車行駛於應繳費之公路不依規
    定繳費為由，依違反道路交通管理處罰條例第27條第1 項之
    規定掣單舉發，嗣受處分人提出申訴，經原處分機關函請舉
    發單位調查結果，仍認受處分人確有前開違規行為，原處分
    機關乃依上開條文、違反道路交通管理事件統一裁罰基準及
    處理細則（下稱處理細則）第43條、第44條及第67條等規定
    ，於96年11月26日以如附表所示之各裁決書，分別裁處異議
    人罰鍰新臺幣 (下同)3,000 元 。
二、異議意旨略以：上開車輛係異議人名下之靠行車輛，實際車
    主、使用人均係陳泰瑛。因陳泰瑛申辦E 通機之際，並未徵
    獲異議人同意，自難苛令異議人就該E 通機之使用及相關衍
    生費用同負責任。又異議人於收受各該補費通知後，均立即
    通知實際駕駛人陳泰瑛儘速繳費，陳泰瑛也均明確回覆將依
    限繳費，自已善盡應負責任。況異議人於96年9 月間收受內
    政部警政署國道公路警察局之舉發通知單，而知悉陳泰瑛未
    依限繳費後，且旋於同年10月5 日前往遠通公司查詢欠費情
    況，並全數予以代繳相關欠費，並向主管機關陳明陳泰瑛方
    為真正應負責之人，原處分機關疏未慮及上開各情，堅對異
    議人施以裁罰，顯有違誤，爰依法聲明異議等語。
三、經查：
  (一)按汽車行駛於應繳費之公路、橋樑、隧道或輪渡，不依規定
    繳費者，處汽車所有人或駕駛人新臺幣3,000 元以上6,000
    元以下罰鍰，並追繳欠費，道路交通管理處罰條例第27條第
    1 項定有明文。次按高速公路電子收費票證之可用金額不足
    抵扣應繳通行費時將不予扣款，營運單位將依不照章繳費之
    規定處理；依公路通行費徵收管理辦法第15條，用路人不依
    規定繳費者，營運單位應依用路人不同之欠費行為，依本局
    查明之車籍資料，製發「補繳通行費及作業處理費通知單」
    ，追繳通行費並加收作業處理費用；除第16點外，用路人可
    自行於規定期限內至指定地點繳納通行費及「欠費自動補繳
    作業處理費」，因系統因素致無法完成扣款交易者，不另收
    「欠費自動補繳作業處理費」。逾規定期限未繳納者，由本
    局查明車主資料後，交營運單位寄發「補繳通行費及作業處
    理費通知單」通知補繳通行費及「欠費通知補繳作業處理費
    」，因系統因素致無法完成扣款交易者，不另收「欠費通知
    補繳作業處理費」。用路人應於通知單所列之繳費期限內完
    成補繳程序，逾期未繳納則移送相關警察單位依法處理。交
    通部臺灣區○道○○○路電子收費申裝及欠費追繳作業注意
    事項第10點、第13點第1 項、第17點亦有明文。
  (二)異議人公司所有之上開728-HA號營業貨運曳引車，先後於如
    附表所示時間，行經中山高速公路如附表所示各收費站之電
    子收費車道收費區時，因未儲值高速公路電子收費卡晶片卡
    片，致其車上所裝設作為扣款工具之遠通E 通機均扣款失敗
    ，嗣經承攬是項電子收費業務之遠通公司製發補繳通行費通
    知單，通知並限期異議人補繳各筆費用，惟異議人收受該項
    通知，屆期仍未依限補繳等情，據異議人代理人甲○○到庭
    自承明確，復有違規查詢報表、遠通電收股份有限公司函文
    各1 紙在卷可參。足見異議人所有上開營業貨運曳引車於如
    附表所示之時間行駛高速公路均未依規定繳費，且未依限補
    費之違規事實，均甚為明確，堪以認定。
  (三)又上開728-HA號營業貨運曳引車為營業大型車。鑒於營業大
    型車為牟利而頻繁、經常性在道路上行駛，較諸於其他非營
    利車輛或小型車，有更高之危險性，資為確保其他用路人之
    安全，現行法令，諸如公路法第39條第2 項、汽車運輸業管
    理規則等，乃明確限定具有法人資格且符合特定條件者，始
    得經營營業大型車運輸事業，且就該等汽車運輸業者之經營
    方式，復設嚴格之規範，考其立法意旨，乃在於以具法人資
    格之汽車運輸業者，而非係屬自然人（個人）之駕駛人本身
    ，「直接」負擔交通法規所課相關義務，期藉由汽車運輸業
    者以自身之組織規模、財力，保證各該用路及交通安全規範
    得予確實遵守（不遵守即撤銷營運許可，且另又取締非法業
    者）。是以汽車運輸業者對於名下營業大型車於營運（業）
    過程中所衍生之相關費用（包括規費，驗車、維修費用）及
    違背交通法規遭科處之罰鍰，自具清償義務，且對於所屬各
    該車輛之駕駛人，猶應善儘管理、監督責任，此不因汽車運
    輸業者與各該駕駛人間實際所存者，究竟係僱傭或靠行法律
    關係而有別，亦不容汽車運輸業者執外觀無從區辨之內部關
    係，對外抗辯免責（汽車運輸業者既僱用個人駕車營利，或
    向靠行人收取靠行費用牟利，「對外」自具相應之義務、責
    任；況無論何者，如各該費用、罰款最終可歸責於駕駛人個
    人，汽車運輸業者猶可依「內部契約關係」向該駕駛人求償
    ，並無不合理之處）。前開728-HA號營業貨運曳引車，既因
    登記於異議人名下，始得合法營運使用，則該車於如附表所
    示之時間行駛高速公路均未依規定繳費，亦未依限補費，致
    遭裁罰單位，依道路交通管理處罰條例第27條第1 項規定科
    處罰鍰，自應由異議人負責，始為合理。其抗辯本件應歸責
    實際駕駛人陳泰瑛云云，尚非可採。
  (四)至道路交通管理處罰條例第85條第1 項雖規定「本條例（指
    道路交通管理處罰條例）之處罰，受舉發違反道路交通管理
    事件之受處罰人，認為受舉發之違規行為應歸責他人者，應
    於舉發違反道路交通管理事件通知單應到案日期前，檢附相
    關證據及應歸責人相關證明文件，向處罰機關告知應歸責人
    ，處罰機關應即另行通知應歸責人到案依法處理。逾期未依
    規定辦理者，仍依本條例各該違反條款規定處罰」。惟以營
    業大型車營運（業）為業之汽車運輸業者，既另有「法人較
    具規模之組織、財力，俾保證各該用路及交通安全規範得予
    確實遵守」之特殊安全考量，詳如前述，則前述規定自應為
    目的性限縮解釋，而將汽車運輸業者予以排除適用（卷附交
    通部臺灣區○道○○○路局96年11月8 日業字第0960031053
    號函亦同此見），從而縱使異議人果曾於舉發通知單所指定
    之到案日前，向主管機關陳明陳泰瑛方為真正應負責之人，
    仍無解於自身應負之違規責任甚明。
四、綜上所述，原處分機關所為如附表所示之處分，核無違誤，
    異議人聲明異議，並無理由，應予駁回。
據上論斷，應依道路交通案件處理辦法第19條，裁定如主文。
中    華    民    國    97    年    2     月    29    日
                  交通法庭  法  官  黃宗揚
以上正本證明與原本無異。
如不服本裁定，應於收受送達後5 日內向本院提出抗告狀。
中    華    民    國    97    年    2     月    29    日
                            書記官  王壹理
┌───────────────────────────────────────────┐
│附表：                                                                                │
├─┬───────┬──────┬────┬───────────┬────┬────┤
│編│裁決書：高雄市│行經收費站未│違規車輛│ 違    規    事    實 │裁罰內容│案    號│
│號│政府交裁第…號│順利扣款時點│        │                      │（新台幣│        │
│  │              │（民國）    │        │                      │）      │        │
├─┼───────┼──────┼────┼───────────┼────┼────┤
│1 │32-ZBR003952  │96年4 月21日│728-HA營│於後龍收費站南（第17處│3,000 元│96年度交│
│  │              │10時45分    │業貨運曳│），汽車行駛於應繳費之│        │聲字第14│
│  │              │            │引車    │公路不依規定繳費      │        │05號    │
├─┼───────┼──────┼────┼───────────┼────┼────┤
│2 │32-ZDP006044  │96年4 月21日│728-HA營│於斗南收費站北（第2 處│3,000 元│96年度交│
│  │              │00時05分    │業貨運曳│，汽車行駛於應繳費之公│        │聲字第14│
│  │              │            │引車    │路不依規定繳費        │        │06號    │
├─┼───────┼──────┼────┼───────────┼────┼────┤
│3 │32-ZDP006045  │96年4 月21日│728-HA營│於斗南收費站南（第13處│3,000 元│96年度交│
│  │              │12時17分    │業貨運曳│），汽車行駛於應繳費之│        │聲字第14│
│  │              │            │引車    │公路不依規定繳費      │        │07號    │
├─┼───────┼──────┼────┼───────────┼────┼────┤
│4 │32-ZDQ005929  │96年4 月21日│728-HA營│於新營收費站南（第11處│3,000 元│96年度交│
│  │              │12時41分    │業貨運曳│），汽車行駛於應繳費之│        │聲字第14│
│  │              │            │引車    │公路不依規定繳費      │        │08號    │
├─┼───────┼──────┼────┼───────────┼────┼────┤
│5 │32-ZCR006308  │96年4 月21日│728-HA營│於員林收費站北（第2 處│3,000 元│96年度交│
│  │              │03時25分    │業貨運曳│），汽車行駛於應繳費之│        │聲字第14│
│  │              │            │引車    │公路不依規定繳費      │        │09號    │
├─┼───────┼──────┼────┼───────────┼────┼────┤
│6 │32-ZCR006307  │96年4 月21日│728-HA營│於員林收費站南（第13處│3,000 元│96年度交│
│  │              │11時56分    │業貨運曳│），汽車行駛於應繳費之│        │聲字第14│
│  │              │            │引車    │公路不依規定繳費      │        │10號    │
├─┼───────┼──────┼────┼───────────┼────┼────┤
│7 │32-ZEP009739  │96年4 月20日│728-HA營│於岡山收費站南（第11處│3,000 元│96年度交│
│  │              │13時25分    │業貨運曳│），汽車行駛於應繳費之│        │聲字第14│
│  │              │            │引車    │公路不依規定繳費      │        │11號    │
├─┼───────┼──────┼────┼───────────┼────┼────┤
│8 │32-ZDP006043  │96年4 月20日│728-HA營│於斗南收費站北（第2 處│3,000 元│96年度交│
│  │              │ 3時31分    │業貨運曳│），汽車行駛於應繳費之│        │聲字第14│
│  │              │            │引車    │公路不依規定繳費      │        │12號    │
├─┼───────┼──────┼────┼───────────┼────┼────┤
│9 │32-ZDP006050  │96年4 月25日│728-HA營│於斗南收費站北（第2處 │3,000 元│96年度交│
│  │              │23時43分    │業貨運曳│），汽車行駛於應繳費之│        │聲字第14│
│  │              │            │引車    │公路不依規定繳費      │        │13號    │
├─┼───────┼──────┼────┼───────────┼────┼────┤
│10│32-ZHR003848  │96年4 月25日│728-HA營│於善化收費站南（第16處│3,000 元│96年度交│
│  │              │17時52分    │業貨運曳│），汽車行駛於應繳費之│        │聲字第14│
│  │              │            │引車    │公路不依規定繳費      │        │14號    │
└─┴───────┴──────┴────┴───────────┴────┴────┘


司法院資訊處製作；財團法人民間司法改革基金會備份。
